臺灣高等法院刑事判決　　　　　　　　　　　　　九十一年度交上易字第一五五號
　　上　訴　人　臺灣板橋地方法院檢察署檢察官
　　上　訴　人
　　即　被　告　甲○○
右上訴人，因被告過失傷害案件，不服臺灣板橋地方法院九十一年度交易字第九四號
，中華民國九十一年三月二十九日第一審判決（起訴案號：臺灣板橋地方法院檢察署
九十一年度偵字第六五七號），提起上訴，本院判決如左：
    主    文
上訴駁回。
    事    實
一、甲○○於民國九十年五月七日晚間十一時許，駕駛車號：ＢＲ─九八○五號自用
    小客車，沿臺北縣三重市○○街往東方向行駛，行經同市○○街與仁華街口，欲
    由仁愛街左轉仁華街時，當時天候為晴天，夜間有照明，應注意，且能注意，轉
    彎車應讓直行車先行，並應注意車前狀況，隨時採取必要之安全措施，依當時路
    況，又無不能注意之情形，竟疏未注意車前狀況，亦未讓由乙○○所騎乘車號：
    ＧＡＦ─○三六號重型機車之直行車先行，在該閃光號誌之路口，跟隨前車搶先
    左轉，甲○○所駕駛之自小客車【左前方】撞及乙○○騎乘之機車前緣，致乙○
    ○人車倒地，而受有胸部挫傷之傷害。
二、案經乙○○訴由臺北縣政府警察局（即改制前之臺北縣警察局）三重分局移由臺
    灣板橋地方法院檢察署檢察官偵查起訴。
    理    由
一、訊據上訴人即被告甲○○固坦承於右揭時、地犯行駕車肇事不諱，惟辯稱：(1)大
    部分不是我的錯，但我不能說沒有錯，大部分錯在對方，當時有停下來，停在網
    狀線上，確定沒車後再走。(2)因年輕不太會處理事情，請求改判緩刑云云。經查
    ：
（一）右揭事實業據告訴人乙○○於警、偵訊及原審理時指述綦詳（見偵查卷第六頁
      背面、第七頁、第二十五頁背面、原審卷第三十二頁），核與道路交通事故調
      查報告表與現場照片所示之情形相符，有該報告表一紙及照片九幀在卷可稽（
      見偵查卷第九頁、第十二頁至第十四頁），被害人乙○○受有上揭傷害，亦有
      診斷證明書一紙附卷足佐（見偵查卷第十頁）。
（二）按汽車行駛時，駕駛人應注意車前狀況，並隨時採取必要之安全措施，及轉彎
      車應讓直行車先行，道路交通安全規則第九十四條第三項、第一百零二條第一
      項第六款分別定有明文。徵諸鑑定資料及其卷附照片九幀顯示（見偵查卷第十
      二頁至第十四頁），被告甲○○所駕駛之車輛與告訴人騎乘機車撞擊後停止點
      ，係在被告行車方向之對向車道上，而機車則倒向原機車騎士騎乘方向之路邊
      線之外，被告車輛尚未達其左轉後應正常行駛方向，而係斜向正進入網狀線之
      際即行碰撞，且該網狀線依法本屬禁止暫停，足徵被告顯係未讓直行車先行。
      又諸質被告甲○○於原審供稱，係因其左轉彎時，前面也剛好有一輛車左轉完
      成進入巷子等語（見原審卷第四十頁），足證被告係因跟隨前行車輛，搶先左
      轉，而未讓直行車輛先行，堪予認定，因之，被告未盡其駕車注意義務，顯有
      過失。
（三）本案經移送機關之臺北縣警察局三重分局送請臺灣省臺北縣區車輛行車事故鑑
      定委員會鑑定以：「一般狀況：一、時間：九十年五月二十七日二十三時零分
      。二、地點：三重市○○街與仁華街口。三、天候：晴；夜間有照明。四、路
      況：市區道路○○○路口，限速三十五公里，三岔路，閃光號誌。五、車損情
      形：甲○○ＢＲ－九八○五左前保險桿呈凹型損壞、方向燈損壞。乙○○ＧＡ
      Ｆ－○三六把手下方、踏板損壞。六、傷亡情形：乙○○胸部受傷。肇事分析
      ：一、駕駛行為：鄭員夜間駕車沿路往西，當行經岔路口時，疏未減速且又未
      注意車前狀況，致對向陳車提前左轉而來時，撞擊陳車左前保險桿。二、佐證
      資料：現場圖、照片，筆錄。三、路權歸屬：二車對向，左轉車應讓直行車先
      行。四、法規依據：道路交通安全規則第一○二條第一項第四款；第九十四條
      第三項。鑑定結論：一、甲○○駕駛自小客車提前左轉，且未讓直行車先行為
      肇事主因。二、乙○○駕駛重機車未減速慢行，且疏於車前狀況為肇事次因。
      」等情，有該委員會九十年十二月十三日北鑑字第九○二二二八號號鑑定意見
      書在卷可稽（見原卷第十四頁、第十五頁），益徵被告所駕駛之小客車提前左
      轉，未讓直行車先行為肇事主因，顯有過失，而乙○○亦與有過失。
（四）被告於右揭時、地駕駛車輛左轉，應注意能注意而不注意上開規定，因致肇事
      ，與告訴人受傷間，有相當因果關係。準此，本案事證明確，被告過失犯行，
      堪以認定，依法應予論科。
二、被告甲○○駕駛自用小客車，疏於注意車前狀況，並轉彎車未讓直行車先行，搶
    先左轉，因過失致人受傷，核其所為，係犯刑法第二百八十四條第一項前段之過
  失傷害罪。
三、原審認被告罪證明確適用刑法第二百八十四條第一項前段、第四十一條第一項前
    段，罰金罰鍰提高標準條例第一條前段、第二條，並審酌被告於本件肇事所具過
    失程度、被害人亦有過失，以及尚未與被害人達成民事上和解（按：告訴人要求
    新臺幣三萬元賠償，和解未成立）犯罪後之態度尚非良好等一切情狀，量處拘役
    伍拾日，如易科罰金，以佰元折算壹日。認事用法均無不合，量刑亦稱妥適，
    公訴人上訴意旨陳稱量刑過輕，及被告上訴意旨仍執陳詞指摘原判決不當，均無
    理由，應予駁回。
據上論斷，應依刑事訴訟法第三百六十八條，判決如主文。
本案經檢察官呂丁旺到庭執行職務。
中      華      民      國     九十一    年     六      月    二十五    日
                                臺灣高等法院刑事第十五庭
                                    審判長法  官  房  阿  生
                                          法  官  雷  元  結
                                          法  官  蔡  光  治
右正本證明與原本無異。
不得上訴。
                                          書記官  王  才  生
中      華      民      國     九十一   年      六      月    二十七    日
附錄：本案論罪科刑法條全文
刑法第二百八十四條
因過失傷害人者，處六月以下有期徒刑、拘役或五百元以下罰金。致重傷者，處一年
以下有期徒刑、拘役或五百元下罰金。
從事業務之人，因業務上之過失傷害人者，處一年以下有期徒刑、拘役或一千元以下
罰金。致重傷者，處三年以下有期徒刑、拘役或二千元以下罰金。
